臺灣臺北地方法院刑事附帶民事訴訟判決　　　　　　九十三年度交附民字第九三號
　　原　　　告　乙○○
　　被　　　告　甲○○
右列被告因本院九十三年度交易字第九九號過失傷害案件，經原告提起附帶民事訴訟
，本院判決如左：
    主      文
原告之訴及假執行之聲請均駁回。
    事實及理由
一、原告起訴主張：原告於民國九十二年四月二十八日晚上十一時四十分許，騎乘車
    牌號碼ＢＬＹ─八九二號重型機車，沿臺北市○○○路一八○巷由東向西方向行
    進，途經光復南路一八○巷與無設置交通號誌之廢鐵道停車場車道交岔路口時，
    適被告騎乘車牌號碼ＡＮＷ─七四二號重型機車，沿上開廢鐵道停車場之車道由
    北向南方向行駛至上開交岔路口，因疏於注意並超速行駛，致煞車不及而撞擊原
    告機車右側車身，造成原告人車倒地，因此受有傷害。原告因本件車禍自費支出
    醫療費用新臺幣（下同）三百元，又花費就醫及上學之計程車交通費用五千八百
    七十元，另自九十二年四月二十八日起至同年九月十五日止，無法為例行打工，
    所受損失為六萬八千元，為至法院進行訴訟程序支出法律諮詢服務費六萬元，上
    開損害被告均應賠償；又原告機車因本件車禍受損，故除原告機車本身之價值（
    四萬四千二百五十元）外，機車號牌費、檢驗費、行車執照費、燃料費、機車險
    、強制責任險費用共計六千五百八十七元，亦應在賠償範圍內；又車禍發生後，
    ，原告身心受有極大損害，另被告之家長口出不當言論，亦加深原告之精神上痛
    苦，故請求精神上損害賠償三十一萬四千九百九十三元。從而，爰依侵權行為法
    律關係，請求被告給付五十萬元，及自起訴狀繕本送達翌日起至清償日止之法定
    遲延利息，並陳明願供擔保，請准宣告假執行。
二、被告則以：本件車禍之發生，係因原告之過失所致，其並無過失，自無須賠償原
    告之損害；原告所請求之精神上損害賠償金額過高等語，資為抗辯。
三、按附帶民事訴訟之判決，應以刑事訴訟判決所認定之事實為據，刑事訴訟法第五
    百條前段定有明文。查兩造於前揭時地，因被告騎乘車牌號碼ＡＮＷ─七四二號
    重型機車，應注意汽車行至無號誌路口時應減速慢行，作隨時停車之準備，而依
    當時情形亦無不能注意情事，竟怠於遵守上開規定，未為減速並隨時停車之準備
    ，致被告騎乘之機車因煞車不及，其車頭撞擊原告所騎乘之機車右側車身，造成
    原告人車倒地，原告因此受有頭部擦傷三乘三公分、臉部擦傷一乘一公分及五乘
    二公分、右上肢擦傷一乘一公分及三乘一公分、左上肢擦傷二乘二公分之傷害等
    事實，業經本院九十三年度交易字第九九號刑事判決認定屬實，並以觸犯過失傷
    害罪判處被告拘役五十日，此據本院調取上開卷宗核閱無訛，復有上開判決附卷
    可稽，是被告就本件車禍之發生應負過失責任，堪可認定，被告辯稱其就車禍發
    生並無過失云云，自非可採。
四、按因故意或過失，不法侵害他人之權利者，負損害賠償責任，民法第一百八十四
    第一項前段定有明文。本件既係因被告之過失行為而肇致車禍發生，則原告請求
    被告應依侵權行為法律關係賠償其損害，自屬有據。茲就原告請求之項目及金額
    ，分述如下：
（一）醫療費用三百元：
      按不法侵害他人之身體或健康者，對於被害人因此喪失或減少勞動能力，或增
      加生活上之需要時，應負損害賠償責任，民法第一百九十三條第一項定有明文
      。原告主張其因本件車禍自費支出醫療費用三百元，業據其提出醫療單據一紙
      為證，復為被告所不爭執，是此部分增加生活上需要之費用支出，被告自應賠
      償。
（二）交通費用五千八百七十元：
      原告主張其因本件車禍支出交通費用五千八百七十元等情，業據其提出車費收
      據數紙為證，被告對於上開費用支出之必要性及單據之真正復未表爭執，是此
      部分請求亦應准許。
（三）機車價值、機車號牌費、檢驗費、行車執照費、燃料費、機車險、強制責任險
      費用共五萬零八百三十七元：
      按因犯罪而受損害之人，於刑事訴訟程序得附帶提起民事訴訟，對於被告及依
      民法負賠償責任之人，請求回復其損害，刑事訴訟法第四百八十七條定有明文
      ，是以，原告得提起附帶民事訴訟請求被告賠償者，限於其因被告犯罪所受之
      損害。查被告因本件車禍所觸犯之刑事罪責，係刑法第二百八十四條第一項之
      過失傷害罪，故原告因本件被告犯罪所受之損害，並不及於其所有之機車於同
      一車禍中毀損之部分，蓋刑法第二百八十四條第一項係規範過傷害「人」之罪
      責，而非過失毀損物件，是原告於本件附帶民事訴訟中請求被告賠償其機車價
      值，自於法不合。又原告所稱機車之機車號牌費、檢驗費、行車執照費、燃料
      費、機車險、強制責任險等項目，係原告為達合法騎乘機車目的或減少機車遭
      竊取或毀損所支出之費用，與本件車禍之發生並無相當因果關係，其請求被告
      賠償，自無所據。
（四）無法打工之損失六萬八千元：
      原告主張其因本件車禍受傷，自九十二年四月二十八日起至同年九月十五日止
      無法為例行性之打工，共損失薪資六萬八千元等情，為被告所否認。原告固提
      出聘任書、各類所得扣繳暨免扣繳憑單各一紙欲實其說，然觀諸該聘任書，僅
      得認定原告自九十一年七月一日起至九十四年九月三十日止，於每年寒暑假均
      會至訴外人百通科技股份有限公司（下簡稱百通公司）從事裝封操作員之工作
      ，並支領月薪二萬元，另於九十一年間，原告自百通公司共領取薪資三萬零四
      百七十元等事實，惟就原告是否果因本件車禍受傷而於上開時期無法工作，致
      受有薪資損失一節，並無法證明，原告復未能舉出其他證據證明前述事項，是
      其上開主張自不可採，被告辯稱其無須賠償，自屬有理。
（五）法律諮詢服務費用六萬元：
      原告雖主張其支出上開費用六萬元，惟迄未能提出任何單據供本院參酌，已難
      憑信；再者，上開費用之支出，亦難認為有其必要性，蓋於現行法律制度下，
      原告所涉犯之過失傷害刑事訴訟、附帶民事訴訟，並非採強制律師代理制度，
      況原告得獲取法律諮詢之管道甚多，非必然均須支出費用，是此部分之請求，
      自難准許。
（六）精神上損害賠償三十一萬四千九百九十三元：
      按不法侵害他人之身體、健康，被害人雖非財產上之損害，亦得請求賠償相當
      之金額，民法第一百九十五條第一項定有明文。查原告因被告前開過失行為受
      有頭部擦傷三乘三公分、臉部擦傷一乘一公分及五乘二公分、右上肢擦傷一乘
      一公分及三乘一公分、左上肢擦傷二乘二公分之傷害；而原告為七十年出生，
      本件事故發生時就讀大學三年級，除機車一臺外無其他財產，平日半工半讀；
      另被告為七十二年十月十五日生，正值青年，車禍發生時剛自高中畢業，名下
      並無財產等情，為兩造所不爭執，本院斟酌兩造之身分、地位、經濟能力及被
      告過失程度、原告所受傷害等一切情狀，認原告所得請求之精神上損害賠償，
      應以五萬元為允當。至若原告所主張被告家長不當言論所造成精神上之痛苦，
      縱認屬實，亦屬第三人之另一行為所致，與被告之過失行為並無相當因果關係
      ，本院於考量原告所得請求之精神上損害賠償數額時，自無須加以審究。
（七）綜上，原告本於侵權行為法律關係得向被告請求之金額，最高僅有五萬六千一
      百七十元（計算式：300＋5870＋50000=56170）。
五、另按損害之發生或擴大，被害人與有過失者，法院得減輕賠償金額，或免除之，
    民法第二百十七條第一項定有明文。被告抗辯原告對於本件車禍之發生亦有過失
    等情，為原告所坦認；而原告於九十二年四月二十八日晚上十一時四十分許，騎
    乘機車至前揭肇事地點時，應注意汽車行經無號誌之交岔路口時，支線道車應暫
    停讓幹線道車先行，而依當時情形又無不能注意情事，竟疏於注意而未禮讓幹線
    道車先行，致被告煞車不及而導致本件車禍發生，是原告對本件車禍發生亦同有
    過失等情，亦據本院九十三年度交易字第九九號刑事判決認定明確，並依過失傷
    害罪判處原告拘役五十日，緩刑二年，此參該判決即明，是以，被告抗辯原告就
    本件車禍發生容有過失，洵屬可取。本院審酌事發經過、兩造原因力之強弱、輕
    重程度等一切情狀，認原告就車禍暨其傷害結果發生之原因力應為三分之二，爰
    酌減被告三分之二之賠償責任，故原告得請求之賠償金額應為一萬八千七百二十
    三元【計算式：56170×2/3=37447（元以下四捨五入），56170–37447=18723】
    。
六、再按二人互負債務，而其給付種類相同，並均屆清償期者，各得以其債務，與他
    方之債務互為抵銷，民法第三百三十四條第一項前段定有明文。查本件原告對被
    告之侵權行為損害賠償債權，業經原告於本院九十三年度交附民字第九二號案件
    中，主張與其對被告所負之侵權行為損害賠償債務互為抵銷，並經本院審酌為可
    採，有上開判決附卷可稽，是原告對被告之上開侵權行為損害賠償請求權，已因
    原告行使抵銷權而不存在，故被告對原告自不再負任何賠償責任。
七、綜上，原告依據侵權行為法律關係，請求被告給付五十萬元，及自起訴狀繕本送
    達翌日（即九十三年七月二日）起至清償日止，按年息百分之五計算之利息，為
    無理由，應予駁回。原告之訴既經駁回，其假執行之聲請亦失所附麗，應併予駁
    回。
八、本件事證已臻明確，兩造其餘主張陳述及所提之證據，核與判決結果無影響，爰
    不一一論述，附此敘明。
九、據上論結，本件原告之訴為無理由，依刑事訴訟法第五百零二條第一項，判決如
    主文。
中　　　華　　　民　　　國　　九十三　　年　　 十一 　　月　　二十五　　日
                               臺灣臺北地方法院交通法庭
                                 審判長法  官  陳興邦
                                       法  官  劉亭柏
                                       法  官  劉素如
右正本證明與原本無異。
對於本判決如不服非對刑事判決上訴時不得上訴並應於送達後十日內，向本院提出上
訴狀。
                                          書記官 陳俐妙
中　　　華　　　民　　　國　　九十三　　年　　 十一 　　月　　二十五　　日
